【裁判字號】    97,訴,1420
【裁判日期】    980218
【裁判案由】    遷讓房屋
【裁判全文】
臺灣高雄地方法院民事判決              97年度訴字第1420號
原      告  甲○○
被      告  乙○○
上列當事人間請求遷讓房屋事件，本院於民國98年2 月4 日言詞
辯論終結，判決如下：
  主  文
被告應自門牌號碼高雄市○鎮區○○街29巷28號之房屋遷出，並
將上開房屋返還予原告。
訴訟費用由被告負擔。
    事實及理由
一、原告起訴主張：兩造原係夫妻關係，婚後共同居住於伊所有
    門牌號碼高雄市○鎮區○○街29巷28號之房屋（下稱系爭房
    屋）內，嗣因個性不合，於民國97年5 月20日協議離婚。而
    被告迄今仍居住於系爭房屋內，屢經伊要求被告遷出，被告
    均不予理會。爰依所有物返還請求權之規定提起本訴，聲明
    求為判決被告應自系爭房屋遷出，將之返還原告。
二、被告則以：系爭房屋內尚有伊所有之傢俱及電器用品，但兩
    造對前開物品所有權尚有爭議；且依兩造離婚協議書約定，
    原告應給付伊新臺幣（下同）5,000,000 元，原告尚未給付
    ；況伊必須接送小孩，故伊自無須搬遷等語資為抗辯。並聲
    明：駁回原告之訴。
三、兩造不爭執之事項：
（一）兩造原為夫妻，嗣於97年5 月20日協議離婚。
（二）系爭房屋為原告所有，被告現仍居住其中。
四、兩造爭執之事項：
（一）被告以原告尚未依離婚協議書約定給付5,000,000 元為由
      ，拒絕遷出系爭房屋，是否可採？
（二）被告以系爭房屋內之電器、傢俱所有權誰屬尚有爭議及必
      須接送小孩為由，拒絕遷出系爭房屋，是否可採？
（三）原告請求有無理由？
五、本院判斷：
（一）兩造係在84年間結婚，迄至97年5 月20日經協議離婚，而
      系爭房屋係在92年2 月18日以買賣為名義，登記予原告所
      有等事實，為兩造不爭執，並有土地登記第一類謄本、建
      物登記第一類謄本、戶籍謄本、建物所有權狀等附卷可稽
      ，堪信為真實。
（二）按所有人對於無權占有或侵奪其所有物者，得請求返還之
      。對於妨害其所有權者，得請求除去之。有妨害其所有權
      之虞者，得請求防止之。民法第767 條定有明文；次按，
      當事人主張有利於己之事實者，就其事實有舉證之責任，
      民事訴訟法第277 條前段亦著有明文在案。本件原告既登
      記為系爭房屋之所有權人，則原告本於所有物返還請求權
      請求被告遷讓返還系爭房屋，被告即應就其占有系爭房屋
      係有正當權源之事實舉證以證明之。經查：系爭房屋係於
      兩造婚姻關係存續中，為兩造夫妻共同生活所使用，而兩
      造之婚姻關係已於97年5 月20日協議離婚而終了，則兩造
      之婚姻關係既然消滅，即不再存有夫妻同居共同生活之情
      ，被告自無繼續使用系爭房屋之正當權源。又被告固另抗
      辯原告尚未依離婚協議書約定給付5,000,000 元、系爭房
      屋內之電器、傢俱所有權誰屬尚有爭議及伊必須接送小孩
      等，故伊得拒絕遷出系爭房屋云云，惟按所謂同時履行抗
      辯，乃因契約互負債務者，於他方當事人未為對待給付前
      ，得拒絕自己之給付，民法第264條第1 項前段定有明文
      。倘雙方之債務，非本於同一雙務契約而發生，縱令雙方
      債務在事實上有密切關係，或雙方之債務雖因同一之雙務
      契約而發生，然其一方之給付，與他方之給付，並非立於
      互為對待給付之關係者，均不能發生同時履行之抗辯（最
      高法院59年臺上字第850 號判例意旨參照）。查被告前開
      抗辯縱均屬實在，然此均屬另一法律關係，與被告應將系
      爭房屋遷讓交還原告一節，並非基於雙務契約所生之債務
      ，兩者亦無對待給付之關係存在，從而，被告自不得據此
      以為拒絕遷讓系爭房屋之理由，故被告空言辯稱其得拒絕
      遷讓系爭房屋云云，洵無可採。從而，在被告居住於系爭
      房屋並無合法權源之情形下，原告依民法第767 條之規定
      ，請求被告自系爭房屋遷出，並返還系爭房屋予原告，自
      為有理由。
六、綜上，兩造間之婚姻既已於97年5 月20日經協議離婚而解消
    ，則自斯時起，兩造自無互負同居之義務，被告即應於相當
    之期間內，遷離兩造約定共同生活之住所，然被告至今仍居
    住在內，拒絕遷讓，自屬無權占有，洵堪認定。綜上所述，
    原告本於民法第767 條所有權之法律關係，請求被告應自系
    爭房屋遷離並返還予原告，為有理由，應予准許。
七、本件事證已臻明確，兩造其餘攻擊防禦方法或舉證，經審酌
    後，認與判決結果不生影響，爰不逐一論列，併此敘明。
八、據上論結，原告之訴為有理由，依民事訴訟法第78條，判決
    如主文。
中    華    民    國    98    年    2     月    18    日
                     民事鳳山分庭審判長法  官  楊富強
                                       法  官  何悅芳
                                       法  官  林意芳
上為正本係照原本作成。
如不服本判決，應於送達後20日內，向本院提出上訴狀並表明上
訴理由，如於本判決宣示後送達前提起上訴者，應於判決送達後
10日內補提上訴理由書（須附繕本）。
中    華    民    國    98    年    2     月    18    日
                                       書記官  陸艷娣


司法院資訊處製作；財團法人民間司法改革基金會備份。
